最高法院刑事判決　　　　　　　　　　　　　　　九十一年度台上字第七四０四號
　　上　訴　人　甲○○
右上訴人因違反毒品危害防制條例案件，不服台灣高等法院高雄分院中華民國九十一
年八月三十日第二審判決（九十年度上訴字第三０九號，起訴案號：台灣高雄地方法
院檢察署八十九年度偵字第五三四二號），提起部分上訴，本院判決如左：
    主  文
原判決關於甲○○販賣第二級毒品部分撤銷，發回台灣高等法院高雄分院。
    理  由
本件原判決認定上訴人甲○○基於意圖營利之概括犯意，於民國八十九年一月二十五
日，經林朝清（下或稱林某）撥打上訴人所有之「0000000000號」行動電
話聯絡後，在高雄縣燕巢鄉某魚池前，以新台幣（下同）三千元之價格，販賣第二級
毒品安非他命一包予林某。又於同年二月十二日下午二時許，在高雄市新興區○○○
路一五０號十樓之七，再以二千元之價格，販賣安非他命一包予林某。嗣林某於同年
月十二日下午五時許被警查獲其持有安非他命一公克後，帶同警員至其位於高雄市新
興區○○○路一五０號十樓之七租住處查獲上訴人，並在該處扣得安非他命毛重一．
四公克、及上訴人所有供預備販賣安非他命使用之夾鏈袋六十個及行動電話四支等物
等情。因而撤銷第一審關於諭知上訴人販賣第二級毒品部分無罪之判決，改判論處上
訴人連續販賣第二級毒品罪刑（另轉讓第二級毒品部分未經上訴，業已確定），固非
無見。
惟查，按刑事訴訟法第一百五十六條第二項規定：被告之自白，不得作為有罪判決之
唯一證據，仍應調查其他必要之證據，以查其是否與事實相符。其立法意旨乃在防範
被告自白之虛擬致與事實不符。故對自白在證據上之價值加以限制，明定須藉補強證
據以擔保其真實性。又利用非共同被告之共犯之自白或其他不利於己之陳述，作為認
定被告犯罪之證據，不特與利用被告自己之自白作為其犯罪之證明同有自白虛偽性之
可能，亦不免有嫁禍於被告而為虛偽供述之危險。因此非共同被告之共犯之自白或其
他不利於己之陳述，固得作為認定被告犯罪之依據，但不得作為有罪判決之唯一證據
，仍應調查其他必要之證據，以察其是否與事實相符。亦即仍須有補強證據以擔保該
共犯自白之真實性，始得採為斷罪之依據。若不為調查，而專憑此項供述資料據為被
告犯罪事實之認定，即與前揭規定意旨有違。矧犯毒品危害防制條例第四條第一項至
第三項、第五條第一項至第三項，第六條第一項至第三項、第七條第一項至第三項、
第八條第一項至第三項、第十條或第十一條第一項、第二項之罪，供出毒品來源，因
而破獲者，得減輕其刑，該條例第十七條定有明文；則施用或販賣安非他命之人，如
供出安非他命來源因而破獲者，既得藉以邀求寬典減輕其刑，為擔保其所為不利於對
向共犯陳述之真實性，尤應有足以令人確信其陳述為真實之補強證據。又上開所謂共
犯，包括任意共犯及必要共犯（含對向犯罪之共犯）。而所謂補強證據，則指除該自
白或不利於己之陳述本身外，其他足以證明自白之犯罪事實確具有相當程度真實性之
證據而言。雖所補強者，非以事實之全部為必要，但亦須因補強證據與自白之互相利
用，足使犯罪事實獲得確信者，始足當之。本件上訴人始終否認有販賣安非他命予林
朝清之犯行，原判決雖以林朝清在警訊時所供其施用之安非他命係向上訴人所購得等
語，作為認定上訴人犯罪之基礎。然林朝清嗣於檢察官偵訊及第一審中即改稱其所吸
用之安非他命係向綽號「黑仔」者所購買，上訴人雖有拿安非他予伊，但未向其收錢
等語（見偵查卷第十四頁反面、一審卷第六十九頁）。則林朝清之供述，前後不一致
，而有重大瑕疵。原判決僅憑其在警訊時之供述，遽為上訴人犯罪事實之認定，已嫌
速斷。又林朝清於警訊時自承其向上訴人購買安非他命施用，並於八十九年二月十二
日為警查獲。倘為真實，則其與上訴人即分別成立施用（含持有）安非他命及販賣安
非他命罪名，在實體法上具有對向犯罪之必要共犯關係。為擔保其供述之真實性，依
上開說明，自須有足以令人確信其在警訊時所供上訴人犯罪事實為真實之補強證據，
始能採為論處上訴人罪刑之依據。原判決理由雖謂：上訴人供承其與林朝清係朋友關
係，彼此間無怨隙，並無設詞誣陷上訴人之必要；且警方在林朝清身上及其住處查扣
安非他命三包及夾鏈袋六十個，均足以佐證林朝清警訊所供非虛云云（見原判決第四
面第十行至第十五行）。然查上訴人與林朝清彼此間有無怨隙，與判斷上訴人有無販
賣安非他命予林朝清之犯罪事實無涉。而上述安非他命三包及夾鏈袋六十個，係警方
在林朝清身上及其住處查獲，並非在上訴人身上或其住處查獲；且上訴人亦始終否認
該等物品為其所有，能否以上述物品藉以補強及擔保林朝清於警訊時所供為真實之證
明力？尚非全無研酌餘地。則上訴人是否確有林朝清所指之販賣安非他命犯罪事實，
自須調查其他必要之補強證據以資判斷。且卷查林朝清於警訊時供承警方在其住處查
扣之四具行動電話，其中二具（0000000000號、0000000000號
）為其所有，另二具則為上訴人所有（0000000000號、00000000
00號）；伊若缺安非他命時，便打上訴人上述行動電話聯絡購買安非他命等語（見
警卷第二頁）。則林朝清是否有於其在警訊時所供向上訴人購買安非他命之時間內（
即八十九年一月二十五日及同年二月十二日），以上述行動電話與上訴人聯絡之情形
？此與判斷林朝清在警訊時所供是否可信攸關，自有詳予調查明白之必要。原審雖已
向和信電訊股份有限公司調取林朝清所有其中一具行動電話（0000000000
號）之電話通聯紀錄，但並未調閱其餘三支行動電話之通聯紀錄，復未於判決理由內
說明其就上述通聯紀錄查證之結果如何？難謂無調查未盡及理由欠備之違法。又上訴
人始終否認警方於林朝清住處查扣之夾鏈袋六十個為其所有，而林朝清於警訊時雖供
稱：警方在其住處查扣之夾鏈袋六十個，係上訴人所寄放云云。然嗣於第一審即改稱
上述夾鏈袋係伊所有，係裝安非他命用的，因一次買要買一大包等語（見一審卷第九
十五頁），所供前後並不一致。則上開夾鏈袋究竟係何人所有？用途為何？是否確為
上訴人預備供販賣毒品所用之物？亦非全然無疑，自仍有深入根究查明釐清之必要。
乃原審並未進一步調查，並為必要之論斷及說明，徒以推測之方法，認定林朝清所為
不利於上訴人之供述為真實，遽採為論處上訴人犯罪之唯一依據，依上說明，亦嫌速
斷。以上或為上訴意旨所指摘，或為本院得依職權調查之事項，應認原判決有撤銷發
回之原因。
據上論結，應依刑事訴訟法第三百九十七條、 第四百零一條，判決如主文。
中      華      民      國    九十一    年     十二     月    二十六    日
                              最高法院刑事第六庭
                                  審判長法官  吳  雄  銘
                                        法官  池  啟  明
                                        法官  石  木  欽
                                        法官  郭  毓  洲
                                        法官  吳  三  龍
      右正本證明與原本無異
                                              書  記  官
中      華      民      國    九十一    年     十二     月     三十     日
